【裁判字號】    95,台上,3649
【裁判日期】    950630
【裁判案由】    妨害自由
【裁判全文】
最高法院刑事判決            九十五年度台上字第三六四九號
    上  訴  人  甲○○
上列上訴人因妨害自由案件，不服台灣高等法院中華民國九十二
年十月十六日第二審判決（九十二年度上訴字第三一一三號，聲
請簡易判決處刑案號：台灣台北地方法院檢察署九十二年度偵字
第八六一七號《第一審認不宜逕以簡易判決處刑，改依通常程序
審理》），提起上訴，本院判決如下：
    主  文
上訴駁回。
    理  由
按刑事訴訟法第三百七十七條規定，上訴於第三審法院，非以判
決違背法令為理由，不得為之。是提起第三審上訴，應以原判決
違背法令為理由，係屬法定要件。且必須依據卷內資料為具體指
摘，並足據以辨認原判決已具備違背法令之形式，始屬相當。如
果上訴理由書狀並未依據卷內訴訟資料，具體指摘原判決不適用
何種法則或如何適用不當，或所指摘原判決違法情事，顯與法律
規定得為第三審上訴理由之違法情形，不相適合時，均應認其上
訴為違背法律上之程式，予以駁回。本件原判決維持第一審論上
訴人甲○○以以非法方法，剝奪人之行動自由罪，判處有期徒刑
參月，併諭知如易科罰金之折算標準之判決，駁回上訴人在第二
審之上訴。係依憑上訴人坦承：伊於民國九十二年三月三日下午
二時四十分許，在台北市城中區行政中心大樓（下稱城中大樓）
九樓捷運局中工處辦公室內，持費用單據向告訴人蔣國樑請領大
樓地下室停車場清潔費用，因告訴人不准，乃生爭執等情不諱，
並參酌告訴人於警詢、檢察官偵查、第一審調查、審理、原審審
理時指稱：因伊係城中大樓地下室停車場管理經費之人，上訴人
至伊辦公室請領地下室清潔費新台幣三千元，伊未同意，上訴人
即拍桌罵人，並以一手扭住伊之頸部，另一手按住伊之腰帶，將
伊整個人提起，往辦公室門外拖行，並將伊身體甩來甩去，說「
你不讓我活，我也不讓你活」，要與伊同歸於盡，致伊左頸部紅
腫二公分，前後時間約十餘分鐘；證人楊碧卿於第一審調查時證
述：案發當時，伊見上訴人拿單據請款，突然聽到有人拍桌子，
伊見上訴人拖著告訴人，欲一起跳樓，他們在拉扯，伊見上訴人
掐著告訴人之脖子，當時上訴人拉扯大約十幾分鐘；尚義祥於第
一審調查時證謂：伊至現場時，見上訴人用手勒住告訴人之脖子
，當時上訴人將告訴人往主任辦公室拖行各等語，及卷附之台北
市立仁愛醫院出具之告訴人驗傷診斷書影本、告訴人持用之中華
民國殘障手冊及重大傷病免自行部份（分）負擔證明卡影本各一
紙等證據資料，而為論斷，已詳敘其所憑之證據及認定之理由。
而以上訴人辯稱：伊僅以手臂搭住告訴人肩膀而已云云，為飾卸
之詞，不足採取，在理由內依憑卷證資料，詳加指駁。從形式上
觀察，原判決並無違法之情形存在。上訴意旨略稱：（一）案發
後約二十分鐘，警察及城中大樓警衛隊隊長許世孟趕到時，告訴
人頸部並無傷痕，事後何以左頸部會有二Ｘ一公分之傷痕？伊曾
聲請傳訊現場處理之警員葉振翔，原審竟未傳喚到庭，逕採告訴
人片面之指訴，伊亦聲請至現場履勘，及調取當日辦公室監視錄
影帶查證，原審竟未為履勘，又未敘述其理由，即有應於審判期
日調查證據未予調查及判決理由不備之違背法令。（二）證人尚
義祥年輕力壯，要將伊拉開輕而易舉，則當日何以僅止於在場目
睹而不制止？楊碧卿何以不趕快向其他辦公室人員求救？顯然此
二證人係告訴人之部屬，且與告訴人較熟，其證言自然偏頗，且
不客觀，原審採納上開二證人之證詞，即屬採證違背法令等語。
惟查：（一）採證、認事及證據之證明力，法院依法有自由判斷
之權，此項自由判斷職權之行使，苟係基於普通日常生活之經驗
，而非違背客觀上應認為確實之定則者，即屬合於經驗法則，不
容當事人任意指摘。原判決理由內已說明憑以認定上訴人前揭犯
行之依據及心證理由，係原審自由判斷之職權行使，上訴意旨就
原判決所為論斷究竟如何違背經驗法則、論理法則，並未具體指
明，徒以證人尚義祥、楊碧卿係告訴人之部屬，且尚義祥年輕力
壯，可將上訴人拉開，楊碧卿可向辦公室中其他人員求救等空泛
之詞，任意指摘原判決違法，自非適法之第三審上訴理由。（二
）證人之傳訊與否，審理事實之法院本有自由裁酌之職權，原審
認本件事證已明，未傳訊上訴人所稱之警員葉振翔，且於九十二
年十月二日審理期日詢問上訴人：尚有何證據請求調查？其亦答
稱：無。則原審未再傳訊上開證人，為無益之調查，要屬其自由
裁酌職權之行使，並無違法可言，上訴人執此指摘，自非適法之
第三審上訴理由。（三）證據之取捨，為事實審法院之職權，倘
其採證、認事並不違背證據法則，即不得任意指為違法。原判決
就上訴人所聲請至現場履勘暨調取案發當日辦公室錄影帶等請求
，雖漏未說明不予調查之理由固有瑕疵，但已就其否認犯罪所持
之辯解，為整體性之指駁，上訴人對於原審未依其聲請，調查前
揭證據，究竟如何足以動搖原判決，並未具體說明，應認其於原
判決之主旨不生影響，亦不得執以指摘，資為合法之第三審上訴
理由。其餘上訴意旨，漫指原判決有採證違法、調查職責未盡之
違誤云云，核係就原審採證職權之適法行使，徒憑己見，任意指
摘，俱無從據以辨認原判決已具備其所指違背法令之形式，核與
首開得為第三審上訴之法定要件不相符合。其關於妨害自由部分
之上訴違背法律上之程式，應予駁回。又按裁判上一罪之重罪部
分得提起第三審上訴，其輕罪部分雖不得上訴於第三審法院，依
審判不可分原則，第三審法院亦應併予審判，但以重罪部分之上
訴合法為前提，如該重罪部分之上訴為不合法，第三審法院應從
程序上予以駁回，而無從為實體上判決，對於輕罪部分自亦無從
適用審判不可分之原則，併為實體上審判。本件上訴人所犯輕罪
之刑法第二百七十七條第一項之傷害罪，為刑事訴訟法第三百七
十六條第一款之案件，原不得上訴於第三審法院，上訴人竟一併
提起上訴，且其牽連犯之前開重罪（即妨害自由）部分，既經以
其上訴不合法，而從程序上予以駁回，則其此部分之上訴，亦為
法所不許，應併予駁回。
據上論結，應依刑事訴訟法第三百九十五條前段，判決如主文。
中    華    民    國  九十五  年    六    月   三十   日
                      最高法院刑事第六庭
                          審判長法官  邵  燕  玲
                                法官  張  清  埤
                                法官  陳  世  雄
                                法官  陳  朱  貴
                                法官  蔡  彩  貞
      本件正本證明與原本無異
                                      書  記  官
中    華    民    國  九十五  年    七    月    四    日
                                                    Ｒ


司法院資訊處製作；財團法人民間司法改革基金會備份。
